臺灣高等法院臺南分院刑事裁定　　　　　　　　九十三年度聲再字第六八號　 Ｃ
　　　再審聲請人
　　　即告訴 人　 甲　○　○.
　　　受判決人
　　　即　被　告　乙　○　○
右列聲請人因受判決人竊盜案件，對於本院九十二年度上易字第八九四號中華民國九
十三年二月二十六日確定判決（臺灣雲林地方法院九十一年度易字四０五號、臺灣雲
林地方法院檢察署九十年度偵字第六八五號、一二二九號），聲請再審，本院裁定如
左：
      主      文
再審之聲請駁回。
      理      由
一、聲請意旨略以：聲請人即告訴人甲○○於民國（下同）於八十九年五月初向靖智
    皮革洪勝茂、廖學聯購得土地銀行草屯分行授信戶伸達實業股份有限公司向該行
    抵押之系爭機械設備等物件，而受判決人即被告乙○○於其民事答辯狀中稱：「
    八十九年三月底左右曾與聲請人一同前往北港第三人邱研相巡視系爭機械並討論
    其他業務事項，當晚住宿於邱研相家中，聲請人為表示信守承諾，當著被告及邱
    研相母親即邱陳素霞之面表明被告可搬走其寄放在邱研相家中之該批機械」等語
    。惟查，八十九年三月底確曾與受判決人即被告一同前往元長邱研相住處，並當
    晚住宿，但邱研相之母親邱陳素霞並未在家，因此證人邱陳素霞證稱「乙○○搬
    走機械當時只有伊在場，．．．，甲○○曾當著乙○○、邱研相及伊說，如果邱
    研相不在，甲○○及乙○○若要載走這些機械可由其載走」等語顯不可採。又八
    十九年三月底後至九十年開偵查庭這段期間，聲請人並未與被告私下見面，被告
    所言顯然不實。況聲請人係於八十九年五月初才向靖智皮革洪勝茂、廖學聯購得
    土地銀行草屯分行授信戶伸達實業股份有限公司向該行抵押之系爭機械設備等物
    件，聲請人自不可能於八十九年三月底當著被告、邱研相及其母之面答應搬機器
    ，原審未察而為有利被告之認定，尚有未洽。次查，原判決未審酌被告所提供之
    大陸證件、台胞證、護照、偽造存款證明、學歷、進口明細報單、公司執照、營
    業執照等資料，足見其所竊之物係作為投資之用，益見系爭機械設備仍具極高價
    值，而非證人邱研相所證「系爭機械設備已沒有價值，大部分以廢鐵處理」之情
    形。再者，聲請人確實從靖智皮革洪勝茂與廖學聯以一百萬元購入系爭機械，原
    判決未審酌聲請人將該批機械購入後拆還整修、搬運、及利潤，遽認被告主觀上
    認定該批機械價值一、二十萬為有理，顯有不當。綜上，本件被告行竊之不法意
    圖至為明確，原確定判決對被告為無罪之諭知，即有未洽，爰依刑事訴訟法第四
    百二十二條為受判決人之不利益聲請再審。
二、按「有罪、無罪、免訴或不受理之判決確定後，有左列情形之一者，為受判決人
    之不利益，得聲請再審：一  有第四百二十條第一款、第二款、第四款或第五款
    之情形者。二  受無罪或輕於相當之刑之判決，而於訴訟上或訴訟外自白，或發
    見確實之新證據，足認其有應受有罪或重刑判決之犯罪事實者。三  受免刑或不
    受理之判決，而於訴訟上或訴訟外自述，或發見確實之新證據，足認其並無免訴
    或不受理之原因者。」刑事訴訟法第四百二十二條定有明文，所謂發見確實之新
    證據，係指該證據於事實審法院判決前已經存在，為法院、當事人所不知，不及
    調查斟酌，至其後始行發見，且就證據本身形式上觀察，固不以絕對不須經過調
    查程序為條件，但必須顯然可認為足以動搖原有罪確定判決，而為受判決人不利
    之判決者為限，亦即除該證據須具有確實足以動搖原確定判決而為對受判決人不
    利判決之「確實性」外，尚須具備該證據係在事實審法院於判決前即已存在，因
    未經發見，不及調查斟酌或審判時未經注意，至其後始行發現之「新規性」特質
    ，二者不可或缺，最高法院八十五年度台抗字第三０八號、八十六年度台抗字第
    四七七號裁判要旨可資參照。
三、查原確定判決以：告訴人甲○○確有積欠被告乙○○工資未還之事實，為告訴人
    所不否認，是被告辯稱係因甲○○積欠伊工資而載運其機器抵債，並非全然無據
    。而證人邱研相及其母邱陳素霞亦分別於警訊證稱：「甲○○曾當著乙○○、伊
    及伊母親邱陳素霞說如果邱研相不在，甲○○及乙○○若要載走這批機器可由其
    載走；甲○○明知乙○○要搬走其置放於我倉庫之製革機械卻故意置之不理．．
    ．」、「乙○○搬走機械當時只有伊在場，．．．，甲○○曾當著乙○○、邱研
    相及伊說，如果邱研相不在，甲○○及乙○○若要載走這些機械可由其載走」等
    語，是甲○○亦曾同意若其無法清償被告債務時，以其置放邱研相處之機器抵償
    債務無訛，雖邱研相於偵查中寄給檢察官的信件中曾提及「甲○○不經過同意就
    拿照相機到草民邱研相家裡屋內屋外到處拍照，最後才知道甲○○積欠乙○○的
    債務問題，是看到乙○○給甲○○的存證信函。」應係指事後才知甲○○照相之
    用意，尚不能憑此即認定其對於甲○○積欠被告債務及願以系爭機器抵債之情事
    事前知悉，又證人邱研相於警訊時雖稱：「八十九年七月下旬乙○○雇工搬走時
    伊人在大陸，返國後才知道是乙○○雇工搬走的」等語，惟邱研相聽聞甲○○上
    揭願由被告載走其置放邱研相倉庫之機器之談話既在其仍在國內時，則其嗣後雖
    出國而未能親睹被告雇工搬走機器，仍不影響其曾當場聽聞甲○○上揭言語，此
    觀之證人邱研相於警訊時復證稱：「之前乙○○有跟伊說甲○○欠他一筆錢，如
    沒有還他就要搬走該批製革機械」等語即知。況被告於前去搬運該批機器前曾寄
    存證信函予甲○○，甲○○確曾收受該存證信函，為告訴人甲○○所是認，則其
    收受存證信函後既未出面商討債務，亦未阻止被告運走其機器，亦足證上揭被告
    所辯尚堪採信。又甲○○雖指稱其該批機器係以一百萬元購入，故價值在一百萬
    元左右，與其積欠被告之債務相去甚大云云，惟系爭機器係原臺灣土地銀行草屯
    分行授信戶伸達實業股份有限公司向該行辦理融資作為擔保之用，嗣因逾期未還
    經送台灣南投地方法院以八十九年度執仁字第八五０號強制執行拍賣抵押物，由
    靖智皮革企業有限公司以二十五萬元購得，此有臺灣土地銀行草屯分行以九十二
    年十二月三十日草逾字第０九二００００六二一號覆本院函附卷可稽，是被告主
    觀上認為系爭機器之市價在一、二十萬元左右，並非無據，即同樣從事製革業之
    證人邱研相於警訊中亦證稱：「該批機械是屬於舊型機械已沒有價值，大部分都
    是以廢鐵處理」等語，堪信被告主觀上以該批機器抵償甲○○欠其之債務無訛，
    本件顯屬兩造之債權債務糾葛，被告主觀上既欠缺不法所有之意圖，則本件事實
    與竊盜罪之構成要件尚屬有間」等語，核已審酌告訴人、被告於歷次偵審之陳述
    ，及證人邱研相、邱陳素霞之證詞，並本其證據調查所得認被告上開行為不成立
    竊盜罪，而為被告無罪判決之諭知。
四、經查，原判決如上述已認定聲請人積欠被告工資，既為聲請人所不爭事實，則被
    告搬運系爭機械設備以抵償債務，難認其有不法所有之意圖，顯然欠缺刑法竊盜
    罪之犯罪構成要件，已無由另被告負該罪責。縱使聲請人舉出上開再審事由，指
    稱系爭機械設備係於八十九年五月間始向靖智皮革洪勝茂、廖學聯購得，不可能
    於八十九年三月間同意被告得在無法獲得清償時將系爭機械搬走云云，惟查，聲
    請人於八十九年三月間曾與被告一同前往北港事先勘查系爭機械，並於當晚住宿
    於邱研相家中等情，為聲請人所不否認，彼等既已事先勘查，足見關於該筆買賣
    已大致確定，則聲請人於八十九年五月間始購入系爭機械設備，設若其先於三月
    間同意被告得於無法獲得清償時將系爭機械設備搬走以抵償積欠之工資，尚非不
    無可能，此部分應不足以影響原判決所認定被告無竊盜意圖之事實，是聲請人所
    指上開時間上之出入，顯未具備發見新證據之「確實性」。至聲請人另指稱系爭
    機械設備價值一百萬，被告擅自搬運係為投資之用，該批機械並非無價值之廢鐵
    云云，然關係系爭機械設備之價值如何，原審業經審酌系爭機械設備經臺灣南投
    地方法院八十九年度執仁字第八五０號強制執行拍賣抵押物，由靖智皮革企業有
    限公司（下簡稱靖智皮革公司）以二十五萬元拍定購得，縱嗣後靖智皮革公司以
    一百萬元售予聲請人，該價金之約定效力僅存於買賣雙方，尚難憑為認定系爭機
    械設備價值之標準，此部分原審業已審酌，並本諸系爭機械拍定之價格，及同樣
    從事皮革業之證人邱研相之證詞，為客觀之認定，自與所謂發見確實之新證據要
    件不符。揆諸前揭說明，聲請人所指證據顯非發見確實之新證據。此外，聲請人
    所提之再審事由，核無刑事訴訟法第四百二十條第一、二、四、五款之情形，亦
    無同法第四百二十二條第二或第三款之再審原因，從而，本件再審之聲請為無理
    由，應予駁回。
據上論斷：應依刑事訴訟法第四百三十四條第一項，裁定如主文。
中    華    民    國      九十三      年      五      月  三        日
                                  臺灣高等法院臺南分院刑事第四庭
                                      審判長法官  鄭    文    肅
                                            法官  高    明    發
                                            法官  王    浦    傑
右正本證明與原本無異。
不得抗告。
                                      法院書記官  蔡    振    豐
中    華    民    國      九十三      年      五      月      四        日
